【裁判字號】    97,台上,540
【裁判日期】    970320
【裁判案由】    損害賠償
【裁判全文】
最高法院民事判決              九十七年度台上字第五四０號
上  訴  人  乙○○
            丙○○
共      同
訴訟代理人  蔡得謙律師
            何立斌律師
被 上訴 人  甲○○
上列當事人間請求損害賠償事件，上訴人對於中華民國九十六年
十月二十四日台灣高等法院台中分院判決（九十六年度重訴字第
一三號），提起上訴，本院判決如下：
    主  文
上訴駁回。
上訴訴訟費用由上訴人負擔。
    理  由
本件被上訴人主張：伊於民國九十四年十二月十八日在坐落彰化
縣溪州鄉○○段（下同）一一三七地號與一一三八地號等二筆田
地間，因上訴人乙○○辱伊母親詹素鶯，而與乙○○發生爭執
。嗣伊在一一四一地號田地工作時，乙○○夥同另一上訴人丙○
○潛至伊身邊，出手毆打伊頭部致伊右眼球挫傷、右眼皮三公分
撕裂傷、右眼眼眶底骨折、修補術後右眼機械性斜眼及腦震盪，
而使伊受有支出醫療費用新台幣（下同）三萬四千二百三十九元
、減少勞動能力一百五十六萬六千六百十八元及非財產上損害一
百五十萬元之損害等情。爰依侵權行為之法律關係，求為命上訴
人連帶給付三百一十萬零八百五十七元及自起訴狀繕本送達翌日
起計付法定遲延利息之判決（未繫屬本院者，不予贅述）。
上訴人則以：上訴人丙○○係因另一上訴人乙○○遭被上訴人毆
打，而前往一一四一地號、一一四二地號田地規勸被上訴人，惟
被上訴人非但未聽，並用雙手推丙○○胸部，致丙○○跌入深度
約一般人腰部高之水溝內。至乙○○則留在一一三八地號田地等
候，與丙○○均未於前開時地毆打被上訴人。又被上訴人主張其
受傷後無法繼續擔任駕駛員之工作，及不能從事其他工作，亦不
實在。另請求賠償非財產上損害一百五十萬元，並屬過高。況被
上訴人就其所受損害之發生與有過失，依法亦應減輕伊等賠償金
額等語，資為抗辯。
原審審理結果，以：被上訴人因上訴人乙○○辱其母親詹素鶯
，及長期以來因上開田地相鄰之糾葛而對乙○○有所不滿，於九
十四年十二月十八日，在一一三七地號、一一三八地號田地，以
腳踹踢乙○○胸部，使之跌坐在水溝內而受有右內側足踝擦挫傷
之傷害。嗣乙○○心有未甘，旋與另一上訴人丙○○一起前往被
上訴人返回工作之一一四一地號田地，先由丙○○出拳毆擊被上
訴人之右眼，再與乙○○共同毆打被上訴人之頭部，致被上訴人
右眼皮撕裂傷、右眼球挫傷、右眼眼眶底骨折（術後右眼有機械
性斜視及部分眼球運動障礙之複視情形）及頭部外傷併腦震盪，
同時被上訴人亦出手與上訴人互毆等情，有診斷書可稽，且經丙
○○在傷害案件審理中供述屬實，自堪認為真實。雖乙○○否認
其有出手毆打被上訴人，但查被上訴人父母黃萬祥、詹素鶯在刑
事傷害案件中均證稱：彼等看到上訴人在後追趕全身或滿臉是血
之被上訴人，不僅與被上訴人受傷情形相符，且乙○○若未出手
。毆打被上訴人，何以與丙○○在後一齊追逐受傷逃跑之被上訴
人況上訴人因上開行為，亦已被判處傷害罪刑確定，是上訴人否
認渠等於上開時地毆打被上訴人成傷，並不可採。上訴人既共同
毆打被上訴人成傷，依民法第一百八十四條第一項前段、第一百
八十五條第一項、第一百九十三條第一項及第一百九十五條第一
項前段之規定，被上訴人即得請求上訴人連帶賠償被上訴人支出
之醫療費用及減少勞動能力之損失暨非財產之損害。茲就被上訴
人之各項請求，分述如下：（一）醫療費用部分：被上訴人主張
其受傷迄今，共支出醫療費用三萬四千二百三十九元，有收據可
證，堪予採取。其中購買美得輔人工骨之費用一萬四千元，上訴
人既不爭執此人工骨係供被上訴人破碎骨頭修補用，並參以被上
訴人傷勢，該費用自屬醫療所必需，上訴人抗辯與被上訴人所受
損害無關，為不可採。（二）減少勞動能力部分：被上訴人因本
件受傷而減少勞動能力百分之二三．０七，有財團法人彰化基督
教醫院殘障鑑定報告書足稽。而以被上訴人九十四年九月至十二
月扣繳憑單記載之所得十二萬元，按其上班期間三個月又十七天
計算，被上訴人月平均所得本為三萬三千八百十八元（計算式：
120,000÷（3＋17/31）=33,818元），是其主張月平均所得為三
萬三千元，應可採取。又被上訴人自九十四年十二月十八日受傷
後，至一百二十一年六月六日年滿六十歲止，尚可工作二十六年
五個月十九天，故其一次請求賠償減少勞動能力之損失，扣除依
霍夫曼式計算法計算之期前利息，為一百五十六萬六千六百十八
元「計算式：〔（33,000×12×00000000/0000000＋33,000×12
×434783/0000000×（5＋19/30）/12）×23.07%〕= 1,566,618
元。（三）非財產上之損害：被上訴人之右眼因上訴人傷害而殘
障，不僅影響容貌外觀，且造成生活上之不便與困擾，更無法擔
任原來開車之工作，甚至連將來擇偶之機會與可能性也為之減少
，其精神上所受之痛苦，不可言喻。爰審酌被上訴人係初中畢業
，未婚，受傷前在藍潔國際開發有限公司任營業大貨車駕駛員，
月入約三萬三千元，擁有一筆公告現值為一百十九萬一千三百元
之土地；乙○○係高職畢業，已婚，育有三子，業農，年收入約
六十萬元，名下有公告現值共七百五十九萬元之三筆土地；丙○
○係國中畢業，已婚，育有三子，業農，年收入約三十萬元，名
下無財產等兩造之教育程度、身分、職業、經濟狀況，及上訴人
之侵權行為態樣與嚴重性，暨被上訴人所受痛苦之程度，被上訴
人請求賠償之非財產上損害以一百五十萬元為適當。綜上所述，
被上訴人得請求上訴人連帶賠償之金額，合計為三百一十萬零八
百五十七元。從而被上訴人本於侵權行為之法律關係，請求上訴
人連帶給付三百一十萬零八百五十七元，及自起訴狀繕本送達翌
日（即九十六年二月十日）起算之法定遲延利息，自屬有據，應
予准許，為其心證之所由得。因而判命上訴人如數給付，經核於
法並無違誤。按雙方互毆乃雙方互為侵權行為，與雙方行為為損
害之共同原因者有別，無民法第二百十七條過失相抵原則之適用
。兩造係互毆，既為原審確定之事實，依上說明，即無過失相抵
規定之適用。故原審認定上訴人於言詞辯論期日始為過失相抵之
抗辯，為法所不許，縱有未當，亦與判決結果不生影響。至其餘
上訴論旨，則係就原審取捨證據、認定事實之職權行使，指摘其
為不當。從而上訴人提起上訴，聲明廢棄關於前開部分原判決，
非有理由。
據上論結，本件上訴為無理由。依民事訴訟法第四百八十一條、
第四百四十九條第一項、第七十八條，判決如主文。
中    華    民    國  九十七  年    三    月   二十   日
                      最高法院民事第四庭
                          審判長法官  許  朝  雄
                                法官  陳  淑  敏
                                法官  鄭  玉  山
                                法官  吳  麗  女
                                法官  黃  義  豐
      本件正本證明與原本無異
                                      書  記  官
中    華    民    國  九十七  年    四    月    二    日
                                                     ｍ


司法院資訊處製作；財團法人民間司法改革基金會備份。
